臺灣高雄地方法院刑事判決　　　　　　　　　　　　九十一年度易字第一二六六號
　　公　訴　人　臺灣高雄地方法院檢察署檢察官
　　被　　　告　乙○○
　　被　　　告　己○○
　　被　　　告　庚○○
　　右二人共同　紀錦隆
　　選任辯護人　施介元
右被告因傷害等案件，經檢察官提起公訴（九十年度偵字第二三二八一號），本院判
決如左：
    主  文
乙○○傷害人之身體，處有期徒刑捌月，扣案之單刃開鋒武士刀貳把，均沒收。
己○○共同傷害人之身體，處有期徒刑肆月，如易科罰金，以參佰元折算壹日。
庚○○共同傷害人之身體，處有期徒刑肆月，如易科罰金，以參佰元折算壹日。
    事  實
一、乙○○前曾犯肅清煙毒條例及麻醉藥品管理條例之罪，分別被判處有期徒刑十三
    年六月、三年六月（以上均係犯肅清煙毒條例之罪）及六月（此係犯麻醉藥品管
    理條例之罪），定應執行刑十五年六月，於民國八十八年四月十四日假釋出監（
    未構成累犯），現仍於假釋期間內，其於九十年九月二十八日八時許，在高雄市
    前鎮區○○路一一六號進福保養場前，因庚○○出入巷道遭其阻擋及辱罵，而與
    其發生口角。庚○○於發生口角後，即至乙○○位於高雄市前鎮區○○○街三十
    號住處，向乙○○母親丙○○○反應上情，而乙○○自外返家後，得知庚○○向
    其母親反應上情後，乃心生不滿，即雙手各持一把屬於管制刀械之單刃開鋒武士
    刀、腰部亦插一把單刃開鋒短刀（非屬管制刀械），於同日十時十分許，欲至庚○○位於高雄市○鎮區○○街一二０號住處討回公道。嗣乙○○於千富街一二二
    之一號前巧遇己○○，經己○○詢明來意，得知乙○○欲找其弟庚○○尋釁後，
    己○○即與乙○○發生爭執，斯時乙○○竟基於傷害之犯意，以手持之武士刀砍
    向己○○，致己○○右手背受有５Ｘ１Ｘ１．５公分之利器傷；而己○○遭乙○○追趕數步後即自旁撿獲木棍，亦以相同犯意與乙○○對打，並將乙○○所持刀
    械打落地上後，旋庚○○、葉金麟（葉金麟部分未經檢察官起訴）在家獲悉己○○與乙○○在外爭執後，亦趕赴現場，共同基於傷害之犯意聯絡分持木棍等器具
    ，聯手毆打乙○○，致乙○○受有頭部外傷併腦震盪、頭皮撕裂傷，左手第四、
    五掌骨骨折，胸、腹部鈍器挫傷，右手第三、四指挫裂傷等傷勢，致不支倒地；
    嗣林土雄之母丙○○○亦趕至現場，見林土雄倒臥在地，丙○○○護子心切，即
    上前趴在乙○○身上，以阻止己○○等人繼續毆打乙○○，亦遭己○○、庚○○
    、葉金麟等人所傷，而致其受有右腳掌挫傷之傷害。嗣經警到場處理，於現場查
    獲並扣得上述三把刀械。
二、案經高雄市政府警察局前鎮分局報告台灣高雄地方法院檢察署檢察官偵查起訴。
    理  由
一、訊據被告乙○○，矢口否認持有上揭持有管制刀械及傷害犯行，辯稱：伊要至庚○○家向他道歉，還未到他家時，在轉角處遇見庚○○二哥（己○○），伊向己○○道歉後，就有十幾名男子持鐵棍、木棍、刀械朝伊砍殺，伊不支倒地，該三
    把刀械不是伊所有云云；被告己○○、庚○○固坦承有以木棍毆打乙○○，惟被
    告己○○辯稱：係乙○○先持刀殺伊，伊被殺傷後，自旁拿木棍來抵抗，係屬正
    當防衛云云；被告庚○○則以：伊看見乙○○持刀砍殺伊二哥己○○，伊拿木棍
    與乙○○抵抗，亦屬防衛己○○之必要行為，而屬正當防衛云云。經查：
  (一)被告乙○○固否認有於右述時間，持上述其所有之三把刀械欲至高雄市○鎮區○○路一二二之一號被告庚○○住處尋釁乙節。惟被告乙○○確於右開時地，持上
    述之三把刀械欲找庚○○尋釁，並將被告己○○砍傷，致被告己○○右手背受有
    ５Ｘ１Ｘ１．５公分之利器傷乙節，為同案被告己○○、庚○○迭於偵審中所指
    述，而與證人丁○○、戊○○、葉金麟於本院中所為之證述（本院九十一年五月
    二十八日審判筆錄），互核大致相符，並有佛公醫院診斷證明書一紙附卷足憑，
    此外，尚有屬於管制刀械之單刃開鋒武士刀二把及供被告乙○○犯罪所用、非屬
    管制刀械之單刃開鋒短刀一把，扣案可資佐證，且扣案之單刃開鋒武士刀二把均
    屬管制刀械，而扣案之單刃開鋒短刀一把非屬管制刀械等情，亦有高雄市政府辦
    理刀械鑑驗相片三張在卷可稽（警卷第十六頁、第十七頁），是被告乙○○前開
    所辯尚不足採信，前開事實，應堪認定。再被告乙○○於發生本案後，曾委託其
    親戚即證人甲○○出面協調，而於協調過程中證人甲○○曾提及：先從刑事組將
    刀子取回後再談等語，惟嗣因刀子未取回，以致雙方協調不成等情，業經證人甲○○、證人辛○○分別於本院中證述屬實（本院九十一年五月二十八日訊問筆錄
    ），則衡諸常情，若刀子並非被告乙○○攜至現場，何以替被告乙○○出面協調
    之證人甲○○，需汲汲於要將刀子自刑事組取回？由此益見被告乙○○上開之所
    辯係屬事後卸責之詞，殆屬無疑。
  (二)被告乙○○將被告己○○砍傷後，遭被告庚○○及證人葉金麟即自被告庚○○之
    家中分別持木棍衝出，與被告己○○一起持木棍將其打倒在地，而致其受有頭部
    外傷併腦震盪、頭皮撕裂傷，左手第四、五掌骨骨折，胸、腹部鈍器挫傷，右手
    第三、四指挫裂傷等傷，並不支倒地，嗣被告林土雄之母即告訴人丙○○○亦趕
    至現場，見被告林土雄倒臥在地，告訴人丙○○○護子心切，即上前趴在被告乙○○身上，以阻止被告己○○等人繼續毆打被告乙○○，惟亦遭被告己○○、庚○○、證人葉金麟等人所傷，而致其受有右腳掌挫傷之傷害等情，業據被告乙○○及告訴人丙○○○於警訊、偵查及本院審理中指述明確，並有證人戊○○於本
    院中證述：葉金麟亦有涉案等語，可資為憑（九十一年五月二十八日審判筆錄）
    ，此外，復有邱綜合醫院被告乙○○、告訴人丙○○○之診斷證明書各一紙，附
    卷可按；而訊之被告己○○、庚○○雖坦承曾分別持木棍與被告乙○○對打（見
    本院九十一年十月二日審判筆錄），然矢口否認有何傷害之犯意，並均辯稱：渠
    等係正當防衛云云。惟按「正當防衛必須對於現在不法之侵害始得為之，侵害業
    已過去，即無正當防衛可言。至彼此互毆，又必以一方初無傷人之行為，因排除
    對方不法之侵害而加以還擊，始得以正當防衛論。故侵害已過去後之報復行為，
    與無從分別何方為不法侵害之互毆行為，均不得主張防衛權。」（最高法院三十
    年上字第一Ｏ四Ｏ號判例要旨參照）。查被告己○○僅右手背受有傷害，是依其
    傷害情節以觀，渠等若僅係為排除被告乙○○之不法侵害而為防衛行為，衡情應
    於被告乙○○所持刀械被打落後即行報警處理，當不需毆打被告乙○○致其受有
    前述之傷害，故渠等毆打被告乙○○之行為顯非基於正當防衛之防衛意思，灼然
    明確，是應以被告乙○○及告訴人丙○○○就此部分所為之指述可採，被告己○○、庚○○與葉金麟共同毆打被告乙○○、告訴人丙○○○致被告乙○○、告訴
    人丙○○○受有前述傷害之事實，亦堪認定。
  (三)又告訴人丙○○○雖另指述：伊及被告乙○○係遭十幾人毆打云云，惟證人戊○○、丁○○皆於本院中證述：並未看到有十幾人圍毆被告乙○○、告訴人丙○○○等語（本院九十一年五月二十八日審判筆錄）；且本案發生後第一時間到場處
    理之證人即警員張連春，亦於本院中證稱：告訴人丙○○○當時並未告知伊，被
    告乙○○遭十幾人圍毆等語，是告訴人丙○○○此部分之指述，顯非與事實相符
    ，洵不足採。
  (四)再被告己○○、庚○○雖另辯稱：渠等於事情發生後，有委託被告庚○○之女兒
    報警，應構成自首云云，惟經本院分別函詢高雄市政府消防局及高雄市政府警察
    局前鎮分局後，經高雄市政府消防局函覆當日報案之人係一名男性，而其係以Ｚ
    000000000號電話為報案，有高雄市政府消防局九十一年七月二日高市
    消防指字第七七九七號函所附之「該局九十年九月二十八日上午九時至十二時受
    理民眾報案緊急傷病送醫服務登記簿」影本，附卷足憑；而高雄市政府警察局前
    鎮分局之報案紀錄，則未有任何有關報案人資料之記載，亦有高雄市警察局前鎮
    分局九十一年九月三日高市警前分三字Ｚ○○○○○○○○○號函所附之「該分
    局九十年九月二十八日受理各類案件紀錄表」，可資為憑，是並無積極證據證明
    被告庚○○之女兒曾為渠等報警，故被告己○○、庚○○此部分之辯解，亦難採
    信。
  (五)綜上所述，被告乙○○、被告己○○、庚○○傷害犯行之犯罪事證已臻明確，渠
    等之犯行，堪予認定。
二、查扣案之單刃開鋒武士刀二把均屬槍砲彈藥刀械管制條例第四條第一項第三款之
    管制刀械，是核被告乙○○所為，係違反槍砲彈藥刀械管制條例第十四條第三項
    之未經許可持有管制刀械罪及犯刑法第二百七十七條第一項之普通傷害罪；被告
    己○○、庚○○所為則均係犯刑法第二百七十七條第一項之普通傷害罪。又被告
    乙○○雖一次持有二把管制刀械，惟其所侵害之法益為社會法益，是其一次持有
    二把管制刀械之行為係屬單純一罪，應予敘明。再者，被告乙○○持有管制刀械
    之目的在於傷害他人，是其所犯之上開二罪，有方法結果之牽連關係，應從一重
    之普通傷害罪論處。而被告己○○、庚○○與葉金麟間就上揭之傷害犯行，有犯
    意聯絡及行為之分擔，皆為共同正犯。另被告庚○○、己○○與葉金麟毆打被告
    乙○○後復毆打告訴人丙○○○，係利用同一犯罪機會為之，為接續犯。又被告
    庚○○、己○○與葉金麟，利用同一機會同時毆打被告乙○○及告訴人丙○○○
    ，觸犯構成要件相同之罪名，為同種想像競合犯，係犯刑法第二百七十七條第一
    項之普通傷害罪。爰審酌被告乙○○前因犯肅清煙毒條例之罪及麻醉藥品管理條
    例之罪，分別遭判處有期徒刑十三年六月、三年六月及六月，定應執行刑十五年
    六月，甫於民國八十八年四月十四日假釋出監，有卷附之台灣高等法院被告全國
    前案紀錄表、台灣高雄地方法院檢察署刑案資料查註紀錄表可按，其素行非佳，
    竟因細故即持刀尋釁，並將人砍傷，其犯罪後尚無悔意等其他一切情狀，量處如
    主文所示之刑，以資警懲。另審酌被告己○○、庚○○雖係因被告乙○○之行為
    ，始為上開犯行，及渠等所造成被告乙○○傷害之程度非輕等一且情狀，量處如
    主文所示之刑，並諭知易科罰金之折算標準。又扣案之單刃開鋒武士刀二把係屬
    違禁物，不論屬於犯人與否，均應依刑法第三十八條第一項第一款之規定沒收之
    ；另扣案之單刃開鋒短刀一把，雖係被告乙○○插於腰際而攜至犯罪現場，惟被
告乙○○始終否認該把短刀為其所有，而客觀上亦無證據證明該把短刀為其所有
    ，且該把短刀亦非違禁物，已如前述，是爰不另宣告沒收，併此敘明。又供被告
    庚○○、己○○犯罪所用之木棍因未扣案，復無證據證明係屬被告二人之物，亦
    非屬必須沒收之物，爰不宣告沒收，亦予敘明。至被告乙○○雖另提呈錄音帶、
    錄影帶各一卷，用以證明證人戊○○與被告己○○相識，惟本件事證已臻明確，
    且即便證人戊○○與被告相識尚難得遽論戊○○所證為虛，另審諸被告乙○○所
    提之錄音帶譯文，亦難見其與本案有何關連性，是本院認此部分已無再予調查之
    必要。又被告乙○○另請求對證人戊○○、丁○○測謊，亦核無必要，附此敘明
    。
據上論結，應依刑事訴訟法第二百九十九條第一項前段，槍砲彈藥刀械管制條例第十
四條第三項，刑法第二十八條、第二百七十七條第一項、第五十五條、第四十一條第
一項、第三十八條第一項第一款、第二款，罰金罰鍰提高標準條例第一條前段、第二
條判決如主文。
中      華      民      國    九十一    年      十      月     十六     日
                                    臺灣高雄地方法院刑事第二庭
          審判長法  官  陳  明  富
                                            法  官  劉  定  安
                                            法  官  吳  志  豪
右正本證明與原本無異。
如不服本判決，應於判決送達後十日內，向本院提出上訴狀。
                                            書記官  邱  秋  珍
中      華      民      國    九十一    年      十      月     十六     日
附錄本案論罪科刑法條：
刑法第二百七十七條第一項
傷害人之身體或健康者，處三年以下有期徒刑、拘役或一千元以下罰金。
槍砲彈藥刀械管制條例第十四條第三項
未經許可，持有或意圖販賣而陳列刀械者，處一年以下有期徒刑、拘役或新台幣五十
萬元以下罰金。
